臺灣苗栗地方法院民事小額判決　　　　95年度苗小字第1121號
原　　　告　甲○○
被　　　告　乙○○
上列當事人間請求侵權行為損害賠償事件，本院判決如下：
    主  文
原告之訴駁回。
訴訟費用新臺幣壹仟元由原告負擔。
    事實及理由
一、原告起訴主張：
  (一)臺灣苗栗地方法院檢察署（下稱苗栗地檢署）95年度他字第
    366 號一案之告訴人古達鋒、洪秀春（下稱告訴人2 人）於
    民國95年5 月2 日按鈴申告蔡蕙如等8 人觸犯刑法第138 條
    罪名，同時委任原告為告訴代理人，由值日檢察官廖啟村受
    理，原告亦盡職在偵查庭陳述案情。之後，檢察事務官林昆
    璋通知原告及告訴人2 人於95年7 月4 日14時50分到地檢署
    偵訊該案，原告依法到庭進行告訴代理人職責。
  (二)95年10月30日15時40分，被告（擔任苗栗地檢署檢察官）通
    知告訴人2 人到地檢署偵訊，卻不通知原告到庭，按原告既
    為告訴代理人，不到庭即為失職，是以原告自動到庭，經地
    檢署法警長陳文卿居間聯繫，被告讓原告進入偵查庭並對案
    情提出說明。
  (三)95年11月30日16時30分，被告通知告訴人2 人到庭偵訊，但
    又未通知原告到庭，原告為盡職主動到地檢署，原告趁法警
    廖高鍶開門讓告訴人2 人及蔡蕙如等人進入偵查庭之際，趨
    上探入偵查庭內，向被告表達要行使告訴代理人職責，被告
    問原告是不是律師，原告回答不是，被告即表示不准原告進
    入，法警廖高鍶以身體阻擋原告進入，隨即關門。
  (四)依刑事訴訟法第236 條之1 第1 項前段規定，告訴，得委由
    代理人行之，此項委任代理人乃告訴人之權利，非檢察官所
    能置喙，而非律師擔任偵查中之告訴代理人，並非如同審判
    中非律師擔任辯護人需審判長之許可，依上所述，檢察官並
    無不准原告擔任告訴代理人之權力，被告上開所為，係以強
    暴、脅迫妨礙原告行使告訴代理人職責，並因而使原告受名
    譽、人格之侵害（因當時告訴人2 人看到書記官陳依萍現出
    鄙夷之笑，其應係認檢察官拒原告於門外，原告能有什麼皮
    條，不自量力），為此依民法第186 條、第195 條規定，向
    被告請求侵權行為損害賠償新臺幣（下同）8,000 元。並聲
    明：被告應給付原告8,000 元，及自起訴狀繕本送達之翌日
    起至清償日止，依法定利率百分之5 計算之利息。
二、被告則以：按偵查不公開之，再者，偵查中案件之進行係由
    檢察官主導，原告雖為告訴人2 人之告訴代理人，但該庭期
    並未傳喚原告到庭，原告在該庭期經被告禁止進入偵查庭自
    係當然之理，是原告明知並未經被告傳喚到庭，自無進入偵
    查庭之權利，既無權利則有何受損害之可言？況告訴代理人
    經傳喚到場係義務，豈係權利乎？故原告依其所述事實，在
    法律上顯無理由，應予駁回等語，資為抗辯。
三、按刑事訴訟法第236 條之1 第1 項前段規定：「告訴，得委
    任代理人行之」，此乃因得提起告訴之人或因欠缺專業智識
    ，或受時間、地域、隱私維護等因素而不便親自為之，為因
    應實際需要，並協助偵查之實施，故有告訴代理人制度之設
    立。又因檢察官為偵查程序之主導者，為發現真實、偵查犯
    罪所必要，檢察官認應由告訴人本人親自到場時，仍得命其
    到場，此觀諸同項但書：「但檢察官或司法警察官認為必要
    時，得命本人到場」即明，基於同一法理，檢察官認有必要
    時，亦得僅命告訴人到場，而不通知告訴代理人到場（按告
    訴代理人與辯護人在偵查程序之角色、地位截然不同，告訴
    代理人僅在協助告訴人申告犯罪事實並表明訴追之意思，非
    律師亦得為之，檢察官認有必要，本得不通知告訴代理人到
    場。而辯護人則在加強被告之防禦權，避免被告處於武器極
    度不對等之狀態，依刑事訴訟法第29條之反面解釋可知，限
    律師始得為之，且除有同法第245 條第2 項、第4 項所規定
    之特殊情形外，應將訊問被告之日、時及處所通知辯護人，
    於訊問時辯護人並有在場權）。再按偵查，不公開之，刑事
    訴訟法第245 條第1 項規定明確，從而本件被告於95年11月
    30日偵查庭開庭前未通知該案之告訴代理人即原告，於開偵
    查庭時拒絕原告入庭，依上說明可知，於法尚無違誤。
四、復按原告之訴，依其所訴之事實，在法律上顯無理由者，法
    院得不經言詞辯論，逕以判決駁回之，民事訴訟法第249 條
    第2 項著有規定。而所謂依其所訴之事實，在法律上顯無理
    由者，係指依原告於訴狀內記載之事實觀之，在法律上顯然
    不能獲得勝訴之判決者而言（最高法院62年台上字第845 號
    判例意旨參照）。原告主張被告於95年11月30日偵查庭開庭
    前未通知原告，且於開偵查庭時拒絕原告入庭，係妨礙原告
    行使告訴代理人之職責，並使原告受名譽、人格之侵害，應
    係就告訴代理人於偵查程序中之角色及定位有所誤會，依其
    訴狀內記載之事實觀之，顯然不能獲得勝訴判決，是其訴在
    法律上顯無理由，本院爰依上開規定，不經言詞辯論，逕以
    判決駁回之。
五、據上論結，本件原告之訴顯無理由，依民事訴訟法第436 條
    之23、第436 條第2 項、第249 條第2 項、第78條，判決如
    主文。
中　　華　　民　　國　　96　　年　　4 　　月　　3 　　日
                  苗栗簡易庭法　官　張 文 毓
以上正本係照原本作成。
如不服本判決，應於判決送達後20日內，以判決違背法令為理由
，向本院提出上訴狀並表明上訴理由，及須按他造當事人之人數
附繕本。上訴理由應表明：
  一、原判決所違背之法令及其具體內容。
  二、依訴訟資料可認為原判決有違背法令之具體事實。
如未表明上訴理由者，應於上訴後20日內向本院提出上訴理由。
當事人如對本件訴訟內容有所疑義，得聲請閱卷。
                            書記官  黎 東 成
中　　華　　民　　國　　96　　年　　4 　　月　　3 　　日
